【裁判字號】    97,易,286
【裁判日期】    970619
【裁判案由】    妨害公務
【裁判全文】
臺灣屏東地方法院刑事判決               97年度易字第286號
公  訴  人  臺灣屏東地方法院檢察署檢察官
被      告  丁○○
                    現於另案臺灣屏東監獄竹田分監執行中
上列被告因妨害公務等案件，經檢察官提起公訴（96年度偵字第
4694 號）本院判決如下：
    主  文
丁○○犯傷害罪，累犯，處拘役肆拾日；又犯毀損他人物品罪，
累犯，處拘役貳拾日；又犯傷害罪，累犯，處有期徒刑月；又
犯傷害罪，累犯，處有期徒刑肆月。應執行有期徒刑陸月，拘役
伍拾日。
    事  實
一、丁○○曾於民國94年間，因犯竊盜罪，經本院以94年度易字
    第388 號判決判處有期徒刑8 月確定；另於95年，因違反毒
    品危害防制條例案件，經本院以95年度訴字第151 號判決判
    處有期徒刑1 年確定，二罪接續執行，於96年7 月16日因中
    華民國九十六年罪犯減刑條例施行而減刑執行完畢出監。詎
    猶不知悔改，於96年7 月19日13時許，於飲酒後，到屏東縣
    枋山鄉○○村○○路153 之10號戊○○、乙○○夫妻經營之
    「蓮霧王水果店」擬找乙○○，因乙○○不在，丁○○乃先
    行離去。嗣於同日14時30分許，丁○○又返回前開水果店，
    未見乙○○，即要求該店員工丙○○打電話給乙○○，因丙○○叫丁○○靜靜坐那邊等一下，丁○○即心生不悅，竟基
    於傷害之犯意，出手毆打丙○○，致丙○○受有兩側臉頰擦
    挫傷、右手挫傷之傷害。另丁○○基於毀損之犯意，以手將
    店內之芒果10幾簍、蓮霧20箱、釋迦2 簍推倒在地，致上開
    水果因碰撞而損壞，足以生損害於乙○○、戊○○。嗣丙○○逃至附近檳榔攤報警並請戊○○前來處理，戊○○先騎機
    車返回店內，見丁○○仍在店內，乃詢問丁○○為何毆打丙○○，丁○○竟另基於恐嚇、傷害之犯意，對戊○○揚稱：
    再囉唆就把你打死等語，並進而出手毆打戊○○，致戊○○
    受有頭部挫傷、左側臉頰挫傷併血腫、兩側膝部挫傷等傷害
    ，嗣丙○○請附近工人幫忙，始將丁○○拉走。隨即屏東縣
    警察局枋寮分局楓港派出所員警甲○○據報前來處理，乙○○亦隨後返回店內，丁○○見警察前來，又至前開水果店，
    對員警甲○○揚言：警察很大嗎，我剛被放出來等語，甲○○見丁○○酒後情緒不穩，欲拉丁○○之手將其帶出店外，
    詎丁○○竟基於傷害、妨害公務之犯意，於員警甲○○依法
    執行職務時，出手毆打甲○○之左眼，致甲○○受有左眼眼
    球挫傷之傷害。嗣因支援員警曾招明、周文煌到達，丁○○
    始向乙○○道歉並返回家中。
二、案經丙○○、戊○○、甲○○訴請屏東縣警察局枋寮分局報
    由臺灣屏東地方法院檢察署檢察官偵查起訴。
    理  由
一、程序部分：
  (一)按「除簡式審判程序、簡易程序及第三百七十六條第一款、
    第二款所列之罪之案件外，第一審應行合議審判。」，「左
    列各罪之案件，經第二審判決者，不得上訴於第三審法院。
    一、最重本刑為三年以下有期徒刑、拘役或專科罰金之罪。
    二、刑法第三百二十條、第三百二十一條之竊盜罪。」此刑
    事訴訟法第284 條之1 、第376 條第2 款分別定有明文。經
    查，本件檢察官起訴被告係犯刑法第277 條第1 項之傷害罪
    、第354 條之毀損罪及第135 條第1 項之妨害公務罪等三罪
    ，均係最重本刑為三年以下有期徒刑之罪，故依上開刑事訴
    訟法第284 條之1 的規定，自得獨任為之，就此合先敘明。
  (二)有關下列認定事實所憑之傳聞證據證據能力：
    按「被告以外之人於審判外之陳述，雖不符前四條之規定
      ，而經當事人於審判程序同意作為證據，法院審酌該言詞
      陳述或書面陳述作成時之情況，認為適當者，亦得為證據
      。當事人、代理人或辯護人於法院調查證據時，知有第15
      9 條第1項 不得為證據之情形，而未於言詞辯論終結前聲
      明異議者，視為有前項之同意。」，此刑事訴訟法第159
      條之5 定有明文。又當事人、代理人或辯護人於調查證據
      時，知有本法第159 條之5 第1 項不得為證據之情形，卻
      表示「對於證據調查無異議」、「沒有意見」等意思，而
      未於言詞辯論終結前聲明異議者，應視為已有將該等傳聞
      證據採為證據之同意（參見該條之立法理由）。又按上開
      刑事訴訟法第159 條之5依 其條文文義，係以被告以外之
      人於審判外之陳述雖不符合同法第159 條之1 至第159 條
      之4 有關傳聞法則例外規定之情形，但如經當事人於審判
      程序同意作為證據，法院於審酌該言詞陳述或書面陳述作
      成時之情況，認為適當者，亦得為證據，或當事人、代理
      人、辯護人於法院調查證據時，知有同法第159 條第1 項
      不得為證據之情形，而未於言詞辯論終結前聲明異議者，
      則視為有前項之同意。並非被告以外之人於審判外之陳述
      須優先適用同法第159 條之1 至第159 條之4 規定，以審
      認其有否證據能力，於均不符合上開規定時，始有同法第
      159 條之5 規定之適用（參酌最高法院96年度台上字第52
      27號判決意旨）。
    與詰問權之關係：
      (1)依大法官釋字第582 號解釋文謂：「憲法第十六條保障
        人民之訴訟權，就刑事被告而言，包含其在訴訟上應享
        有充分之防禦權。刑事被告詰問證人之權利，即屬該等
        權利之一，且屬憲法第八條第一項規定『非由法院依法
        定程序不得審問處罰』之正當法律程序所保障之權利。
        為確保被告對證人之詰問權，證人於審判中，應依法定
        程序，到場具結陳述，並接受被告之詰問，其陳述始得
        作為認定被告犯罪事實之判斷依據。」等語。可知被告
        詰問權，係憲法第16條「訴訟權」所延伸被告刑事審判
        防禦權之基本權利。然此係被告之權利並非被告之義務
        。
      (2)又依大法官釋字第582 號解釋理由書謂：「至於被告以
        外之人（含證人、共同被告等）於審判外之陳述，依法
        律特別規定得作為證據者（刑事訴訟法第一百五十九條
        第一項參照），除客觀上不能受詰問者外，於審判中，
        仍應依法踐行詰問程序。」等語，可知大法官宣示詰問
        權之性質為「證人產生理論」，亦即詰問權之目的，在
        迫使檢察官傳喚審判外陳述之人到審判庭作證，以供被
        告行使詰問權，所以只有在檢察官已盡全力傳喚審判外
        陳述者到審判庭而仍不可得時，才不會違反詰問權，此
        審判外的陳述才能作為證據，否則即因違反詰問權，該
        審判外之陳述，不得作為證據。
      (3)詰問權既然被告於訴訟上的防禦權，而屬憲法上訴訟權
        的基本權利，然此並非被告的義務﹙參酌最高法院95年
        度台上字第4113號判決﹚，故被告對於詰問權自有處分
        權限，且基於憲法上基本權拋棄的理論，如被告對於詰
        問權已為不行使的處分，自無違法可言。又在客觀上不
        能接受詰問之情形（如：死亡、身心障礙致記憶喪失或
        無法陳述、滯留國外或所在不明而無法傳喚或傳喚不到
        、到庭後無正當理由拒絕陳述等），依上開大法官解釋
        第582 號解釋理由書，於此種情形亦不被認為違反被告
        詰問權而無證據能力。
      (4)再者，依刑事訴訟法第159 條之5 之規定，既然被告對
        於證人於審判外之陳述，已明示同意或知道該陳述依法
        已不得作為證據而仍無異議，參酌該條立法理由謂：「
        按傳聞法則的重要理論依據，在於傳聞證據未經當事人
        之反對詰問予以核實，乃予排斥。惟若當事人已放棄對
        原供述人之反對詰問權，於審判程序表明同意該等傳聞
        證據可作為證據，基於證據資料愈豐富，愈有助於真實
        發見之理念，此時，法院自可承認該傳聞證據之證據能
        力。」等語，可知該項對於傳聞證據之「同意」，認為
        具有證據能力之理由，係基於被告對於詰問權的放棄而
        來，故本院認為此規定之「同意」，實具有雙重性質，
        即對於「傳聞證據作為證據之同意」及「詰問權不為行
        使之表示」，是則被告既已放棄行使詰問權，亦無違反
        被告詰問權（參酌最高法院97年度台非字第132 號判決
        意旨）。
    經查，本件被告及檢察官，均知悉上開證據為傳聞證據，
      而於本院審理時提示上開證據，均表示「沒有意見」，且
      未於言詞辯論終結前聲明異議，依上開說明，應視為有該
      第159 條之4 第1 項之同意，是依上開說明，該「同意」
      ，即係對於「傳聞證據作為證據之同意」及「詰問權不為
      行使之表示」，故被告既已放棄行使詰問權，亦無違反被
      告詰問權。再者，本院審酌上開傳聞證據之作成當時之情
      況，並無違法之情事，故認為適當而得為證據。
二、訊據被告固坦承於上開時、地，曾前往戊○○、乙○○夫妻
    經營之「蓮霧王水果店」，並以手撥倒釋迦，及回手毆打員
    警甲○○等情，惟矢口否認有何傷害、恐嚇、毀損及妨害公
    務等犯行，辯稱：伊沒有毆打丙○○、戊○○，不知她們如
    何受傷，也沒有對戊○○恐嚇，更沒有毀損店內之水果，警
    察來的時候就出來打伊，伊基於自衛才反手打警察云云。經
    查，上開犯罪事實業據證人丙○○、戊○○、甲○○於本院
    審理時分別證述：「（96年7 月19日被告去的情形如何？）
    他要找我們老闆乙○○，叫我打電話，我老闆在海口那間店
    還有事情，被告強迫我叫我叫我老闆回來，第一次老闆有回
    來，而且被告在店裡面丟釋迦，但被告又走了，我老闆等了
    一個小時，被告沒有來，我老闆就回海口，之後被告又來，
    被告用手推我，叫我打電話，我跟他講說坐在那邊等一下，
    這是你們女人說的話嗎，妳以為你是女人就不敢打你嗎，我
    就往後退，被告打我，我就回打他，第一拳打到我的臉部，
    我打不過他，我就轉過身來，他就打我背部，我就跑，被告
    就拿芒果追我丟我，被告在裡面就把蓮霧、釋迦、芒果把它
    全部推倒，我就跑到前面的檳榔攤，請他們叫警員，警員還
    沒有到，我就請我老闆娘來。（乙○○跟警察來發生什麼事
    ？）警察請被告到外面，被告揮拳打到警察臉部二下。（被
    告有無跟警察嗆聲？）被告說來抓我或要怎麼樣。（水果有
    無損傷？）有，估計一、二萬元的損失。（水果損傷大概幾
    簍？）答芒果十幾簍，蓮霧二十箱，釋迦二簍。」、「（96
    年7 月19日下午丙○○有無打電話請你回店裡？）有，她說
    被告來鬧，我回到店裡就看到東西一摶亂，我有看到丙○○
    臉部受傷流血，我問被告，被告就直接打我的左臉頰，我就
    倒在地上，被告就打我後面，有人經過就把他拉起來，我就
    打電話叫老闆回來，我問他為何來鬧，平常我們沒有交談，
    被告可能有喝酒很生氣，被告就一邊講說妳在囉嗦就把妳打
    死，就揮拳打我。（警察來發生什麼事？）警察來就照像，
    被告在那邊鬧，踩水果，警察要把他拉開，被告就揮拳打到
    警察的眼睛，後來有二個警察過來。（被告有無隊警察說什
    麼？）講你們要不要抓我，我不怕你們。（你們損失多少？
    ）壹萬多元，蓮霧大概一百多斤壞掉，還有芒果大概也一百
    斤左右，釋迦二、三十斤。」、「（96年7 月19日下午有道
    蓮霧王水果店？）有，當時只有我一個人去，我到那裡看到
    二位女士、滿地蓮霧，二位女士說被告毆打他們，我在旁邊
    盤問，被告又跑過來，一直罵我說警察幹什麼，我看他情緒
    不穩定，叫支援警力到場，被告就要求二位當事人原諒他，
    二位警員到場我就請被告不要激動，被告又跑進店裡面，與
    二位女士講話，又把蓮霧、芒果踩，被告就揮拳打到我的眼
    睛。（被告有無對你說什麼？）有，警察很大，我剛關出來
    ，我不怕被關，你又怎麼樣都可以。（當時店裡面的水果有
    無損害？）甲○○答有的被踩爛，有的掉在地上。」等語，
    核三人證述情節均大致相符，且其等與被告並無仇隙，當無
    設詞攀誣之動機；又參以卷存證人丙○○、戊○○枋寮醫院
    診證明書各乙紙及證人甲○○新光眼科診所之診斷證明書乙
    紙，可知證人丙○○、戊○○、甲○○確實受有上開傷害無
    訛，再觀之卷存現場照片四幀，確實有水果、水果箱、水果
    簍倒落地上之情形。雖被告以前詞置辯，然證人丙○○、戊○○於偵查中均已證述：當天下午到店內時就有看到他臉有
    受傷了，警察沒有動手等語（見偵查卷第11頁），足徵被告
    上開辯解，顯係事後卸責之詞，不足採信。此外，復有卷存
    受理各類案件執紀錄表、員警出入登記簿及員警工作紀錄簿
    各1 份可查，本件事證明確，被告犯行應可認定。
三、論罪科刑：
  (一)核被告丁○○所為，係犯刑法第277 條第1 項之傷害罪、第
    354 條之毀損罪及第135 條第1 項之妨害公務罪。又被告恐
    嚇證人戊○○後進而實施傷害行為，恐嚇之危險行為應為傷
    害之實害行為所吸收，而具有法律競合之吸收關係，不另論
    罪。
  (二)想像競合犯：被告毆打甲○○，係一行為同時觸犯傷害罪及
    妨害公務罪二罪名，為想像競合犯，應依刑法第55條前段之
    規定，從一重之傷害罪處斷。
  (三)數罪併罰：被告先後傷害丙○○、戊○○、甲○○之犯行及
    毀損之犯行，犯意各別，被害客體不同，侵害之法益不一，
    應予分論併罰。
  (四)累犯：被告丁○○曾於94年，因犯竊盜罪，經本院以94年度
    易字第388 號判決判處有期徒刑8 月確定；另於95年，因違
    反毒品危害防制條例案件，經本院以95年度訴字第151 號判
    決判處有期徒刑1 年確定，二罪接續執行，於96年7 月16日
    因中華民國九十六年罪犯減刑條例施行而減刑執行完畢出監
    ，有卷存臺灣高等法院被告前案紀錄表1 紙可參，其有期徒
    刑執行完畢後5 年以內故意再犯本件有期徒刑以上之罪，為
    累犯，均依刑法第47條第1 項之規定加重其刑。
  (五)本院審酌被告65年2 月29日生、32歲，正值壯年，國中肄業
    （見警卷調查筆錄受詢問人欄），智識程度非高，酒後僅因
    尋人未果，即進而傷害丙○○、戊○○，並恐嚇戊○○，及
    毀損店內水果，於員警前來處理時，仍不知有所節制，反而
    毆打執勤員警，犯後猶飾詞狡辯，自應受相當之刑事非難，
    並考量被害人所受之傷害、財物損失等一切情狀，分別量處
    如主文所示之刑，並就有期徒刑、拘役定應執行刑。
  (六)未按「犯最重本刑為5 年以下有期徒刑以下之刑之罪，而受
    六個月以下有期徒刑或拘役之宣告者，得以新臺幣1 千元、
    2 千元或3 千元折算一日，易科罰金。但確因不執行所宣告
    之刑，難收矯正之效，或難以維持法秩序者，不在此限。前
    項規定於數罪併罰，其應執行之刑未逾六月者，亦適用之。
    」刑法第41條第1 、2 項定有明文。其中刑法第41條第2 項
    規定之「應執行之刑未逾六月」，未如同條第1 項「有期徒
    刑或拘役」之規定，故該項所稱之「六月」，並非單指有期
    徒刑之刑罰而言。又在數罪分別科處單一之有期徒刑、拘役
    ，或數罪分別宣告多數有期徒刑、拘役，依司法院解釋院字
    第2769號（數罪併罰案件，如有期徒刑、拘役、罰金各處其
    一時，當然併執行之，毋庸援用刑法第51條第10款，自不必
    於判決主文內標示。）及刑法第51條第10款之規定（數罪併
    罰，分別宣告其罪之刑，依下列各款定其應執行者：．．十
    、依第5 款至第9 款所定之刑，併執行之。但應執行者為3
    年以上有期徒刑與拘役時，不執行拘役。），其定執行刑之
    結果為「併執行」，即併執行有期徒刑、拘役，是則併執行
    之有期徒刑、拘役之刑期日數已逾6 個月者，依上開刑法第
    41條第2項之規定，自不得易科罰金，附此敘明。
四、據上論斷，應依刑事訴訟法第299 條第1 項前段、第284 條
    之1 ，刑法第135 條第1 項、第277 條第1 項、第354 條、
    第47條第1 項、第51條第5 、6 、10款，刑法第1 條之1 ，
    判決如主文。
中    華    民    國    97    年    6     月    19    日
                  刑事第一庭    法  官  曾吉雄
以上正本證明與原本無異。
如不服本判決應於收受本判決送達後十日內向本院提出上訴書狀，
其未敘述上訴理由者，並得於提起上訴後十日內向本院補提理由
書狀（均須按他造當事人之人數附繕本）「切勿逕送上級法院」
中    華    民    國    97    年    6     月    19    日
                                書記官  卓春成
本件論罪科刑法條：
刑法第135條第1項：
對於公務員依法執行職務時，施強暴脅迫者，處 3 年以下有期徒
刑、拘役或 3 百元以下罰金。
刑法第277條第1項：
傷害人之身體或健康者，處 3 年以下有期徒刑、拘役或 1 千元
以下罰金。
刑法第354條：
毀棄、損壞前二條以外之他人之物或致令不堪用，足以生損害於
公眾或他人者，處2 年以下有期徒刑、拘役或5 百元以下罰金。


司法院資訊處製作；財團法人民間司法改革基金會備份。
